臺灣高等法院民事裁定
111年度抗字第293號
抗  告  人  林岳鴻  

相  對  人  有限責任宜蘭信用合作社

法定代理人  許榮源  
代  理  人  楊德海律師
上列當事人間定暫時狀態之處分事件，抗告人對於中華民國111
年1月6日臺灣宜蘭地方法院110年度全字第33號所為裁定提起抗
告，本院裁定如下： 
    主  文
抗告駁回。
抗告費用由抗告人負擔。
    理  由
一、抗告人於原審聲請及抗告意旨略以：相對人於民國109年3月
    14日召開109年度通常社員代表大會（下稱系爭大會）選舉
    第21屆理事，應選出專業理事2人，一般理事7人，伊當選候
    補理事第一名，惟相對人未公告候補理事名單，並於一般理
    事林勝華於任期內死亡後，未依章程第19條及信用合作社員
    代表理事監事經理人應具備資格條件及選聘辦法（下稱選聘
    辦法）第44條、第45條規定，通知伊遞補一般理事缺額，伊
    業已起訴請求確認伊當選第一順位候補理事資格存在，及請
    求相對人公告並通知伊遞補為第21屆理事（原法院110年度
    訴字第432號，下稱本案訴訟）。因相對人將於111年3月召
    開會員代表大會選舉第22屆理事，第21屆理事任期將屆，伊
    恐受有難以回復之重大損害，爰依民法第538條第1項規定，
    聲請供擔保於本案訴訟判決確定前，准伊於相對人第22屆理
    事選舉前，得以第21屆理事資格行使理事一切職權。
二、相對人陳述意旨略以：原法院業以系爭大會並未公告及選舉
    第21屆候補理事，逕予遞補顯違反社員代表大會之決議，損
    及全體會員之意思表示為由，駁回抗告人之本案訴訟。伊現
    仍有8名理事行使職權，未影響會務推展；且第22屆理事選
    舉定於112年3月，無抗告人所陳第21屆理事任期將屆之情，
    況理事為義務職，抗告人亦未舉證有何具體難以回復或補償
    之重大損害，及其損害大於全體社員福祉，其請求自無理由
    等語。
三、按當事人於爭執之法律關係聲請為定暫時狀態之處分，依民
    事訴訟法第538條第1項之規定，須為防止發生重大之損害或
    避免急迫之危險或有其他相類之情形而有必要時，始得為之
    。該必要之情事，乃定暫時狀態處分之原因，依同法第538
    條之4準用第533條本文準用第526條第1項規定應由抗告人釋
    明之。倘抗告人不能釋明必要情事存在，即無就爭執之法律
    關係定暫時狀態之必要。所謂定暫時狀態之必要，即保全必
    要性，係指為防止發生重大損害，或為避免急迫之危險，或
    有其它相類似之情形發生必須加以制止而言。然損害是否重
    大、危險是否急迫或是否有其他相類之情形，應釋明至何種
    程度，始得以擔保金補足其釋明，應就具體個案，透過權衡
    理論及比例原則確認之，亦即法院須就抗告人因許可假處分
    所能獲得之利益、其因不許可假處分所可能發生之損害、相
    對人因假處分之許可所可能蒙受之不利益，及其他利害關係
    人之利益或法秩序之安定、和平等公益加以比較衡量。所稱
    防止發生重大之損害，通常係指如使抗告人繼續忍受至本案
    判決時止，其所受之痛苦或不利益顯屬過苛。其重大與否，
    須視抗告人因定暫時狀態處分所應獲得之利益或防免之損害
    是否逾相對人因該處分所蒙受之不利益或損害而定。抗告人
    因處分所應獲之利益或防免之損害大於相對人因該處分所受
    之不利益或損害，始得謂為重大而具有保全之必要性（最高
    法院101年度台抗字第497號裁定參照）。
四、經查：
  ㈠抗告人主張其經系爭大會選舉為候補理事第1名，相對人應公
    告卻未公告，及其於林勝華死亡後得遞補為第21屆一般理事
    等情，均為相對人否認，其已提起本案訴訟等情，業據信用
    合作社員代表理事監事經理人應具備資格條件及選聘辦法、
    行政院金融監督管理委員會110年9月23日金管銀合字第1100
    141935號函、理監事當選得票數紀錄表、當選理監事公告、
    相對人章程、林勝華訃聞、相對人110年10月8日函、相對人
    第20屆、第21屆理事選舉紀錄為證（見原審卷第19-39、45-
    67、77-91頁），並有原法院110年度訴字第432號判決可稽
    （見本院卷第47-52頁），顯見兩造就相對人應否公告候補
    理事、抗告人得否遞補為相對人第21屆理事等事存有爭執，
    堪認抗告人已釋明本件有定暫時狀態處分之爭執之法律關係
    存在。
  ㈡相對人之候補理事應經社員代表大會選舉，且候補理事遞補
    後得出席理事會、社務會，理事會職權則包含⒈核定社務、
    業務計畫。⒉擬定章程、人事管理之規定及核定其他章則。⒊
    擬定預算及決算。⒋擬定盈餘分配案。⒌召集社員代表大會及
    審核提出社員代表大會之議案及報告。⒍核定職員之任免。⒎
    處理社員代表大會決議事項。⒏其他依法令、章程及人事管
    理規定所規定之事項。並得聘任相對人所設委員會之委員，
    決定委員會規程（章程第19條、第20條、第26條、第27條參
    照，見原審卷第55-57頁）。可見相對人之候補理事應經選
    舉，遞補為理事後，得參與理事會、社務會，並得與其他理
    事就核定相對人之社務，職員任免等事為決策。又系爭大會
    公告選舉第21屆理事候選人名單、大會進行中宣布選舉方式
    、選舉結果時，均未表明應選舉候補理事或宣告候補理事當
    選人，選舉記錄雖記載抗告人當選候補理事，但與系爭大會
    進行情形不符，有相對人109年2月24日公告、系爭大會會議
    紀錄及原法院本案訴訟之111年1月11日言詞辯論筆錄可稽（
    見本院卷第95-112頁），則倘抗告人本案訴訟敗訴確定，本
    件准許抗告人得於相對人第22屆理事選舉前以第21屆理事資
    格行使一切理事職務，將可能使未經社員大會選舉之候補理
    事得以行使理事職務，參與社務之決策、人事任免等事，而
    悖於相對人之全體社員所為決定，對相對人社務之決策與推
    行及人事生有損害。再者，相對人之理事為義務職，章程並
    未規定理事得享有薪酬等待遇（章程第28條參照，見原審卷
    第57頁），可見抗告人若未能受本件定暫時狀態處分，除造
    成其不能行使第21屆理事職權之外，尚無其他不利益。至抗
    告人雖另主張相對人將於111年3月召開會員代表大會選舉第
    22屆理事，本案訴訟之確定曠日廢時，如不及時准其行使第
    21屆理事職權，其將受有難以回復或補償之重大損害；但章
    程第19條規定理事任期3年（見本院卷第39頁），相對人主
    張112年方選舉第22屆理事等語，信屬有據，抗告人上開主
    張，難認有據。又林勝華死亡後，相對人之理事仍有8人，
    社務仍得運行，並未因抗告人未能遞補而受影響，未能准抗
    告人暫時行使第21屆理事職權，對於社會公益難認有影響。
    則依利益權衡及比例原則具體審酌，抗告人因本件定暫時狀
    態處分所可得確保之利益或防免之損害難認大於相對人因該
    處分所蒙受之不利益或損害，抗告人應未釋明定暫時狀態之
    必要。
  ㈢綜上所述，抗告人雖已釋明兩造間有爭執之法律關係存在，
    惟就應定暫時狀態處分之原因，即本件有何為防止發生重大
    之損害或避免急迫之危險或有其他相類之情形而有必要等情
    形，則未盡釋明之責。本件定暫時狀態處分之聲請，為無理
    由，不應准許。從而，原法院裁定駁回抗告人之聲請，核無
    違誤。抗告意旨指摘原裁定不當，求予廢棄，為無理由，應
    予駁回。
五、據上論結，本件抗告為無理由，爰裁定如主文。
中　　華　　民　　國　　111 　年　　4 　　月　　28　　日
                  民事第十一庭  
                      審判長法  官  李慈惠
                            法  官  吳燁山
                            法  官  趙雪瑛
正本係照原本作成。
本裁定除以適用法規顯有錯誤為理由外，不得再抗告。如提起再
抗告，應於收受送達後10日內委任律師為代理人向本院提出再抗
告狀。並繳納再抗告費新臺幣１千元。
中　　華　　民　　國　　111 　年　　4 　　月　　28　　日
　　　　　　　　　　　　　  書記官  郭晋良